臺灣臺北地方法院刑事判決　　　　　　　　　　　　　　九十年度訴字第六七一號
　　公　訴　人　臺灣臺北地方法院檢察署檢察官
　　被　　　告　甲○○
　　選任辯護人　沈明達
右列被告因妨害自由等案件，經檢察官提起公訴（八十九年度偵字第四五九號），本
院判決如左：
    主  文
甲○○共同以其他非法方法剝奪人之行動自由，處有期徒刑捌月。
    事  實
一、甲○○為位在臺北市○○○路○段二十一號一、二樓「力霸房屋頂好加盟店」之
    負責人，於民國八十八年九月十二日，將吳美雲所有、由其使用、車牌號碼為Ｄ
    Ｍ—七七七七號賓士牌Ｓ三二０型自小客車委由店內員工己○○停車時，遭不詳
    姓名、年籍之男子趁隙駛離竊走（吳美雲另告訴己○○竊盜部分經臺灣臺北地方
    法院檢察署檢察官八十九年偵字第二三五００號不起訴處分確定），甲○○要求
    己○○賠償，己○○遂於次日（八十八年九月十三日）簽立切結書，允諾於一個
    月內若找不回失竊車輛，同意賠償甲○○之損失。八十八年十月九日下午五時許
    ，甲○○因車輛遲未尋回，在前開店內要求己○○至伊位在二樓之辦公室，詢問
    如何解決，己○○以不能完全歸責於他為由，不願賠償，甲○○遂以電話召集一
    不詳姓名、年籍、著黑衣之成年男子前來，於當日傍晚六時許，經命己○○以電
    話聯絡可協助伊之人前來未果後，二人即基於剝奪己○○行動自由及傷害己○○
    身體之犯意聯絡，大聲喝斥己○○、禁止己○○任意離開甲○○位在該店二樓甲○○之辦公室及對外聯絡，其間並由該黑衣男子持己○○所有行動電話毆打己○○後腦部，己○○因用手格擋，致己○○受有右後枕部裂傷一×０‧二公分、左
    後枕部血腫一‧五×一‧五公分、右手拇指挫傷０‧三×０‧三公分、左手拇指
    挫傷等傷害，以上開強暴方式剝奪己○○之行動自由，己○○迫於無奈簽立面額
    新臺幣（下同）二百萬元之本票、內容為允諾於十日內賠償一輛賓士同型車之賠
    償切結書各一紙與甲○○，始於當日晚間十時許停止限制己○○之行動自由，共
    計剝奪己○○之行動自由達四小時之久。
二、案經己○○訴由臺北市政府警察局移送臺灣臺北地方法院檢察署檢察官偵查起訴
    。
    理  由
一、訊據被告甲○○固不諱言有因車輛失竊賠償一事，於八十八年十月九日在伊位在
    臺北市○○○路○段二十一號二樓「力霸房屋頂好加盟店」辦公室內與己○○協
    調，後己○○簽立本票、賠償切結書各一紙等情，惟矢口否認有何妨害自由及傷
    害犯行，辯稱：是己○○自願賠償伊損失，雙方於下午三、四時許開始協商，協
    商時氣氛融洽，協商僅一小時許即結束，至晚間七時許自行前往餐廳用餐云云。
    經查：
    (一)告訴人指稱：被告於八十八年十月九日下午五時許，在上開地點與告訴人己○○協調失竊車輛賠償一事，因協商不成，於下午六時許，陸續召集綽號「小朱
      」「恐龍」「雞蛋」等共七、八人前來，並命告訴人以電話聯絡可協助伊之人
      來此，告訴人遂打電話與臺北市政府警察局刑事警察大隊警官丙○○，丙○○
      以當日事忙為由，拒絕告訴人之請求，被告等人即大聲喝斥告訴人、剝奪告訴
      人之行動自由、禁止告訴人對外聯絡，並持告訴人所有行動電話毆擊告訴人之
      頭部，告訴人舉手格擋，雙手拇指亦因而受傷，俟於晚間十時許，告訴人無奈
      簽立本票及賠償切結書，始停止限制告訴人之行動自由，並帶同告訴人及小朱
      等人前往臺北市○○○路一一九巷四七號二樓「楓酒店」卡拉ＯＫ飲酒慶祝，
      至十一時告訴人始離開，前往力霸房屋頂好加盟店牽機車，並於次日凌晨一時
      許至臺北市政府警察局刑事警察大隊報案，後又去臺北市○○○路友人戊○○
      住處休息，早上再度前往警局報案製作筆錄及前往醫院驗傷等語。
    (二)首查：臺北市○○○路○段二十一號一、二樓，於八十八年十月間乃作為「力
      霸房屋頂好加盟店」使用，其中一樓為員工辦公室，二樓隔為二間，前半為負
      責人即被告甲○○之辦公室及休息室，約有四坪大小，後半為員工辦公室，但
      鮮少有人使用，二樓除可透過內部階梯到達一樓辦公區外，亦可透過大樓共用
      階梯不經過一樓辦公區進出等情，除經被告及告訴人分別供、陳述無誤外，並
      為證人即該店員工庚○○所證述無誤，且繪有現場示意圖一紙在卷可稽（見本
      院卷第二五０頁），此部分事實可堪認定。
    (三)次查，告訴人於八十八年十月十日中午十二時四十五分許，曾前往臺北市立和
      平醫院就診，經診斷有右後枕部裂傷一×０‧二公分、左後枕部血腫一‧五×
      一‧五公分、右手拇指挫傷０‧三×０‧三公分、左手拇指挫傷等傷害，此有
      台北市立和平醫院診斷書、病歷資料等在卷可稽。本院訊問證人即臺北市政府
      警察局刑事警察大隊八十八年十月十日凌晨一至五時服門禁勤務之員警丁○○
      ，其證稱：「十月十日我站凌晨一點至五點的門禁勤務，我站了有一段時間，
      看到告訴人進來說要報案，他當日著白色襯衫、灰色西裝褲，他的襯衫上有血
      跡，脖子後方也有傷痕及血跡，他進來後說他被打、要求報案，我就帶他去樓
      上，但我不知道外勤隊有無受理」等語（見本院卷第二００頁），核與卷附臺
      北市政府警察局刑事警察大隊九十一年五月一日北市警刑大五字第０九一六三
      ０六四００號函所附八十八年十月十日凌晨一時前後該大隊一樓值勤警察人員
      名單相符；另證人戊○○亦證稱：「有一次睡覺時，告訴人有來我重慶北路的
      家找我，：：我看到告訴人的後腦有傷口，身上的白色襯衫上有血跡，說要來
      我這裡休息，我只好讓他睡客房，後來枕頭上面沾有血跡。當天（早上）我要
      去值班，我就叫他起來，他就離開。（你有無問告訴人傷是如何造成的？）我
      聽告訴人說是他的老闆打他造成的，原因是幫老闆停車，卻把車子停不見了，
      是為了解決車子不見的事打他的，他說有好多人打他。」等語（見本院卷第二
      ０二頁以下），又被告於八十八年十月十日上午八時三十分，復再次前往臺北
      市政府警察局刑事警察大隊製作筆錄申告被告傷害等情，業經證人即製作筆錄
      員警乙○○到庭證述屬實，並有筆錄一紙在卷可稽。綜上，堪認告訴人於八十
      八年十月十日凌晨一時許前往臺北市政府警察局刑事警察大隊欲報案時，業已
      受有如前開診斷書所載之傷害。告訴人另據提出疑似沾染血漬之內衣二件為證
      ，並指稱其中一件內衣係伊遭毆打受傷後，其中一名應被各召集前來之男子到
      該店隔壁之「小豆苗便利商店」購買要其換穿，證人乙○○並曾於事後前往該
      「小豆苗便利商店」索回與該內衣價格相同、出售時間與告訴人指稱購買內衣
      時間相近之發票存根一紙為證；被告雖一再否認該發票存根係購買內衣之發票
      存根，並以商品序號不符等語置辯，然查：此一發票存根乃承辦警員乙○○根
      據價格、購買時間向便利商店店家索回，斟酌便利商店一日交易筆數繁多、時
      間相近，是否即為告訴人所指稱購買內衣之發票，本難確定，況告訴人於八十
      八年十月十日凌晨一時許報案時，業已受有診斷書所載之傷害，已經本院認定
      如前，至於該發票存根究竟是否為購買本件內衣之發票存根，並不足以影響本
      院前開認定，自不能徒以商品序號不同，遽而否認被告受有前開傷害之事實。
    (四)本院訊之證人即八十八年十月九日在力霸房屋頂好加盟店值班之庚○○，其證
      稱：「（八十八年十月九日當天你有無去公司上班？）日期我不知道，但我知
      道發生本案事情時我在公司值班，從早上九點到晚上九點我都是在辦公室內上
      班，負責值班，我是晚上九點才離開。（所謂發生事情，是指何事？）我值班
      當天下午，有聽到二樓樓上的辦公室有發生很大的聲音。（當天傍晚辦公室有
      無外人進出？）約傍晚，有一名一百七十公分高的男士從二樓下來，從店的正
      門口出去，一會兒又從門口進入上到二樓，發生很大的聲音的時間大概就是那
      個時間，不記得是在那名男子下來前或下來後：：所謂很大的聲音就是聽到有
      人講話很大聲，用吼的聲音，感覺上有人在吵架，內容我沒有聽到。（當天你
      聽到的爭吵約有幾人？）我不知道有幾人，我有聽到男人的吼聲，我聽了很害
      怕，：：我九點要下班時，樓上還有人，我打電話給店長，店長叫我拉下樓下
      的門不用上樓就可以離開，那時我還聽到樓上還有講話的聲音。（你值班時，
      告訴人是何時上二樓的？）約下午，太陽還很大，一直到我九點下班止，都沒
      有看到告訴人下樓。」「（你事後有無跟店裡的人或老闆本人問當天樓上發生
      何事？）隔天早上我才知道告訴人被打，是同事陳思吟告訴我的：：她打電話
      問我當天值班的情形，我反問他告訴人怎麼了，他就在電話中說告訴人被打流
      血。」等語（見本院卷第二三四頁以下）；另證人即臺北市政府警察局刑事警
      察大隊警官丙○○經本院隔離訊問亦證稱：「在八十八年十月九日，我曾經接
      到己○○的電話，說有點糾紛，要我趕過去幫他，因為我們正在辦案，就說沒
      有空，還沒有講完，電話就斷了，第二天，莊就跑來報案。（八十八年十月九
      日當天，你接到莊的電話時，己○○說了什麼？口氣如何？）他就是哀求我趕
      快過去，或者是派人過去，他說他只有一個人，對方有幾個人在那邊，我不記
      得有沒有聽到別人的聲音。」等語（見本院卷第一五四頁）。上開證人證言，
      核均與告訴人前開指述內容大致相符，足見被告辯稱當日與告訴人談判僅一小
      時許，至晚間七時許即離開，其間氣氛融洽云云，均與事實不符。且本院先前
      多次訊問被告甲○○當日與告訴人協商車輛賠償事宜時，有多少人在伊辦公室
      內？被告均供稱僅有伊一人在場，迨至證人庚○○證稱當時另有一不詳姓名、
      年籍之著黑衣成年男子藉內部階梯經一樓辦公區進出後，始坦認確有另一名男
      子在場，但對於為何傳出大聲爭吵斥責之聲響，被告竟供稱係該名男子在叱罵
      伊其他分店員工云云，被告對於與構成要件密切相關之事實一再全盤否認、妄
      圖掩飾，俟證人為上開證詞後，始另以與常情顯不相合之辯詞搪塞，足見情虛
      ，依上開事證，堪認被告於八十八年十月九日晚間六時許，確有與某不詳姓名
      、年籍、著黑衣之成年男子，在臺北市○○○路○段二十一號二樓「力霸房屋
      頂好加盟店」辦公室內，斥責告訴人之事，並斟酌被告等人並毆打告訴人（詳
      如後述）、前揭辦公室大小、被告方面人數及行為態樣，堪認已達於以強暴方
      法剝奪告訴人行動自由之程度明確。又告訴人指稱當日簽立切結書後，曾與被
      告等人前往臺北市○○○路一一九巷四七號二樓「楓酒店」卡拉ＯＫ飲酒慶祝
      ，至十一時許始離開等語，經本院訊之證人即於臺北市○○○路一一九巷四十
      七號二樓經營「連絡站酒坊」之吳永中，其證稱於伊隔壁確有一家名為「楓酒
      店」之卡拉ＯＫ店，且被告於警訊中亦曾供稱：「（己○○報案說：：你還叫
      兄弟押著他到北市○○○路一一九巷四七號二樓一家卡拉ＯＫ喝酒有無此事？
      ）沒有這回事，但我確實有跟一個朋友兩個人去消費，我有打行動電話給己○○問他要不要去，他說沒空，所以他根本就沒去。」等語（見偵卷第十頁反面
      ），亦不否認曾於當日前往該卡拉ＯＫ店消費。詎被告於嗣後竟辯稱該址根本
      無該酒店，與告訴人協商完畢後係自行前往餐廳用餐，與先前自身供詞及證人
      吳永中之證述內容均不符，核屬事後卸責避就之詞。告訴人指稱與被告一同前
      往該卡拉ＯＫ店，於晚間十一時許始離開等語，自屬可信，並斟酌前開證人庚○○之證詞及本院上揭認定（告訴人於八十八年十月十日凌晨一時許前往臺北
      市政府警察局刑事警察大隊欲報案時，業已受有如前開診斷書所載之傷害），
      足認於剝奪告訴人行動自由期間，被告等人確曾持行動電話毆打告訴人頭部及
      雙手拇指等情明確。
    (五)綜上所述，被告確曾與一不詳姓名、年籍之成年男子自八十八年十月九日晚間
      六時許至同日晚間十時許，在上揭地點以強暴方式剝奪告訴人之行動自由達四
      小時之久，其間並曾由該不詳姓名男子持行動電話毆打告訴人之後腦部，因告
      訴人格擋，亦毆及告訴人之雙手拇指等情無誤，被告所辯，均無可信。至告訴
      人指稱有「小朱」「恐龍」「雞蛋」等共七、八人應被告召集前來，然除有一
      名著黑衣之不詳姓名年籍成年男子在內一節為本院所是認外，其餘均僅有告訴
      人之片面指述，尚乏積極證據佐證，故僅認定如前所述，末此敘明。
二、核被告所為，係犯刑法第三百零二條第一項以強暴方法剝奪人之行動自由罪、及
    同法第二百七十七條第一項傷害人之身體罪，被告與前揭不詳姓名、年籍之成年
    男子就上開犯行間，有犯意之聯絡及行為之分擔，為共同正犯，公訴意旨認被告
    僅為教唆犯，忽視被告係因要求告訴人賠償，始起意傷害及剝奪告訴人之行動自
    由始犯本罪，其存有正犯之故意，尚有未洽。被告所犯上開二罪間，存有方法目
    的之牽連關係，為牽連犯，屬裁判上一罪，應從一重之以強暴方法剝奪人之行動
    自由罪處斷。爰審酌被告對於債務糾紛不思以正當法律途徑，其犯罪之動機、目
    的、手段、與告訴人之關係、犯罪所生危害、犯後態度等一切情狀，量處如主文
    所示之刑。
據上論斷，應依刑事訴訟法第二百九十九條第一項前段，刑法第二十八條、第二百七
十七條第一項、第三百零二條第一項、第五十五條，罰金罰鍰提高標準條例第一條前
段，判決如主文。
本案經檢察官盧筱筠到庭執行職務
中      華      民      國      九十一      年    十二    月      三    日
                                      臺灣臺北地方法院刑事第八庭
                                          審判長法  官  王淑滿
                                                法  官  宋松璟
                                                法  官  張永宏
右正本證明與原本無異。
如不服本判決，應於判決送達後十日內，向本院提出上訴狀。
                                                書記官  高永珍
中      華      民      國      九十一      年    十二    月      三    日
附錄本件論罪科刑法條全文
刑法第二百七十七條第一項
傷害人之身體或健康者，處三年以下有期徒刑、拘役或一千元以下罰金。
刑法第三百零二條第一項
私行拘禁或以其他非法方法，剝奪人之行動自由者，處五年以下有期徒刑、拘役或三
百元以下罰金。
